臺灣臺南地方法院民事判決　九十三年度訴字第一四二七號
　　原　　　告　　丁○○
　　訴訟代理人　　李合法律師
　　　　　　　　　趙培皓律師
　　被　　　告　　丙○○
　　兼
　　訴訟代理人　　乙○○
　　右　一　人
　　訴訟代理人　　甲○○
　　被　　　告　　壬○○
　　　　　　　　　庚○○
　　　　　　　　　己○○
　　　　　　　　　　　　　　　.
　　　　　　　　　戊○○
　　　　　　　　　癸○○
　　右　五　人
　　訴訟代理人　　辛○○
右當事人間請求分割共有物事件，本院於民國九十四年三月二十八日言詞辯論終結，
判決如左：
  主      文
兩造共有坐落台南縣新市鄉○○段第五六三之二地號，面積三０六四平方公尺土地，
及同段五六三之十地號，面積八六平方公尺之土地，應予合併分割。分割方法：如附
圖所示，編號甲部分面積一０八七平方公尺土地分歸被告壬○○、庚○○、己○○、
戊○○、癸○○，各按應有部分三四五分之六十、三四五分之六十、三四五分之六十
、三四五分之八三、三四五分之八二之比例保持共有；編號乙部分二０六三平方公尺
分歸原告丁○○、被告丙○○、被告乙○○，分別按應有部分一三一分之一一、一三
一分之六十、一三一分之六十之比例保持共有。
訴訟費用由兩造依附表所示訴訟費用分擔比例負擔。
    事    實
甲、原告方面：
一、聲明：求為判決如主文第一項所示。
二、陳述：
（一）坐落台南新市鄉○○段五六三之二地號及同段五六三之十地號土地（下稱系爭
      二筆土地）為兩造所共有，兩造應有部分各為原告丁○○千分之五十五，被告
      丙○○千分之三百，乙○○千分之三百，壬○○、庚○○、己○○各千分之六
      十，戊○○千分之八十三，癸○○千分之八十二，系爭土地並無法令規定或契
      約約定不可分割之情形，原告迭次促請相對人協議分割，雙方未獲共識，爰訴
      請分割。
（二）又本件共有土地除呈現不規則狀，僅有一面臨接道路，且原告丁○○予被告丙○○及乙○○等人關係密切，將來就分割取得之土地欲共同出售，故考量經濟
      利益及衡平原則，提出如附圖一所示之分割方案，供作鈞院裁判分割之參考，
      以利兩造當事人之權益。
三、證據：提出土地登記謄本一份、地籍圖謄本一份
乙、被告壬○○、庚○○、己○○、戊○○、癸○○方面：
一、聲明：求為判決駁回原告之訴。
二、陳述：同意原告所提分割方案，惟因地上建物處理問題，共有人間意見無法一致
    ，仍請法院判決分割。
三、證據：提出土地登記謄本一份、土地使用分區證明一份為證。
丙、被告丙○○、乙○○方面：
一、聲明：同意原告之請求。
二、陳述：贊成原告之分割方案，惟因地上建物處理問題，共有人間意見無法一致，
    仍請法院判決分割。
　　理　　由
一、按訴訟標的對於數人必須合一確定者，得追加其原非當事人之人為當事人，此觀
    諸民事訴訟法第二百五十五條第一項第五款規定及最高法院十九年上字第一四四
    五號判例意旨自明。查系爭二筆土地，應有部分各千分之三百四十五原係訴外人
    辛○○所有，惟其中應有部分千分之一百八十部分，訴外人辛○○於本件審理前
    即九十三年一月七日讓與登記於被告壬○○、庚○○、己○○，嗣又於本件審理
    中即九十四年二月三日將應有部分千分之八十三買賣並移轉登記予被告戊○○，
    應有部分千分之八十二買賣並移轉登記予被告癸○○，此有土地登記謄本二份附
    卷可稽。原告先於九十三年十二月十四日追加壬○○、庚○○、己○○等人為被
    告，嗣又於九十四年二月二十四日具狀撤回辛○○之起訴，並追加戊○○、癸○○為被告，依前揭民事訴訟法第二百五十五條第一項第五款之規定，殊無不合，
    應予准許。
二、本件原告起訴主張：坐落台南新市鄉○○段五六三之二地號土地，地目建，使用
    分區為乙種工業區，面積三０六四平方公尺，及同段五六三之十地號土地，地目
    道，使用分區亦為乙種工業區，面積八六平方公尺（下稱系爭二筆土地）為兩造
    所共有，應有部分各為原告丁○○千分之五十五，被告丙○○千分之三百，乙○○千分之三百，壬○○、庚○○、己○○各千分之六十，戊○○千分之八十三，
    癸○○千分之八十二，系爭土地並無法令規定或契約約定不可分割之情形，原告
    迭次促請相對人協議分割，雙方未獲共識，爰依民法第八百二十三條第一項、第
    八百二十四條第二項規定，請求分割如附圖所示等情；並聲明：求為判決如主文
    第一項所示。
三、被告均以：同意原告提出之分割方案，惟因土地上建物如何拆除尚未達成共識，
    故仍請求裁判分割等語，資為抗辯。
四、兩造不爭執之事項：
（一）系爭二筆土地為兩造所共有，應有部分各為原告丁○○千分之五十五，被告丙○○千分之三百，乙○○千分之三百，壬○○、庚○○、己○○各千分之六十
      ，戊○○千分之八十三，癸○○千分之八十二。
（二）系爭二筆土地並無不能分割之情形，亦無不分割之特約，且兩造在原告起訴前
      無法協議分割。
五、按除因物之使用目的不能分割或契約訂有不分割之期限者，各共有人得隨時請求
    分割。又共有物之分割方法，依共有人協議之方法行之，分割方法不能協議者，
    法院得依任何共有人之聲請，以原物分配於各共有人，民法第八百二十三條第一
    項、第八百二十四條第一項、第二項第一款分別定有明文。查系爭二筆土地為兩
    造所共有，地目分別為建與道，惟使用分區均為乙種工業用地，兩造就系爭土地
    未定有不分割之特約，亦無因物之使用目的不能分割情事，茲兩造在原告起訴前
    既不能達成分割協議，則揆諸前開說明，原告依民法第八百二十三條第一項之規
    定，訴請裁判分割系爭土地，即無不合。
六、次按共有物分割方法，法院應斟酌當事人之聲明，共有物之性質，經濟效用及全
    體共有人之利益等公平決之，不受當事人主張之拘束（最高法院六十九年度台上
    字第三一００號判決參照）。再按分割共有物固不受分管契約之拘束，惟儘量依
    各共有人使用現狀定分割方法，以維持現狀，減少共有人所受損害，當不失為裁
    判分割斟酌之一種原則（最高法院六十三年度台上字第二六八０號判例、八十二
    年度台上字第一九九０號判決參照）。又按分割共有物，以消滅共有關係為目的
    ，法院裁判分割共有物土地時，除因該土地內部分土地之使用目的不能分割或部
    分共有人仍願維持其共有關係，應就該部分土地不予分割或准該部分共有人成立
    新共有關係外，應將土地分配於各共有人單獨所有（最高法院六十九年度台上字
    第一八三一號判例參照）。經查：系爭二筆土地，其中五六三之二地號土地其中
    部分土地上有訴外人怡銘工業有限公司所有建物三間，目前閒置中，其餘為空地
    ，五六三之十地號土地則為屋前之道路，此經本院勘驗現場，製有民國九十三年
    十二月二十一日勘驗筆錄在卷足憑。本院審酌系爭土地之使用現況、地形、臨路
    情形、交通狀況、經濟效用、未來發展性及兩造均同意原告提出如附圖所示之分
    割方案願等一切情狀，認原告主張如附圖所示之分割方法，應為適當。
七、從而，本件依民法第八百二十四條第二項第一款規定，爰將兩造共有之系爭土地
    分割如附圖所示：即兩造共有坐落台南縣新市鄉○○段第五六三之二地號，面積
　　三０六四平方公尺土地，及同段五六三之時地號，面積八六平方公尺之土地，應
    予合併分割。分割方法：如附圖所示，編號甲部分面積一０八七平方公尺土地分
    歸被告壬○○、庚○○、己○○、戊○○、癸○○，各按應有部分三四五分之六
    十、三四五分之六十、三四五分之六十、三四五分之八三、三四五分之八二之比
    例保持共有；編號乙部分二０六三平方公尺分歸原告丁○○、被告丙○○、被告
    乙○○，分別按應有部分一三一分之一一、一三一分之六十、一三一分之六十之
    比例保持共有。
八、按因共有物分割、經界或其他性質上類似之事件涉訟，由敗訴當事人負擔訴訟費
    用顯失公平者，法院得酌量情形，命勝訴之當事人負擔其一部，民事訴訟法第八
    十條之一定有明文。本件兩造同意分割，惟於原告起訴前對於分割方法無法達成
    協議，兩造於訴訟進行中所提出之分割方案及原告所支出之測量費等，均係為伸
    張或防衛權利所必要，本院認本件訴訟費用應由兩造依主文第三項所示之比例負
    擔，併此敘明。
九、據上論結：本件原告之訴為有理由，依民事訴訟法第七十八條、第八十條之一
    、第八十五條第一項但書，判決如主文。
中　　　華　　　民　　　國　　九十四　　年　　　四　　　月　　十一　　　日
                                臺灣臺南地方法院民事第二庭
                                        法　　　官　李杭倫
右為正本係照原本作成
如對本判決上訴，須於判決送達後廿日內向本院提出上訴狀
中　　　華　　　民　　　國　　九十四　　年　　　四　　　月　　十一　　　日
                                        法院書記官　鄭佩玉
~F0
~T40
附表：
    ┌──────┬────────────────┬─────────┐
    │  共有人    │   應有部分及訴訟費用分擔比例 　│  備　　　　　註  │
    ├──────┼────────────────┼─────────┤
    │  丁○○　  │   千分之五十五  　　　　　　 　│                  │
    ├──────┼────────────────┼─────────┤
    │  丙○○    │   千分之三百　　　　　　　　 　│                  │
    ├──────┼────────────────┼─────────┤
    │  乙○○　  │   千分之三百　　　　　　　　　 │　　　　　　　　　│
    ├──────┼────────────────┼─────────┤
    │  壬○○　  │   千分之六十　　　　　　　　 　│                  │
    ├──────┼────────────────┼─────────┤
    │  庚○○    │   千分之六十  　　　　　　　 　│                  │
    ├──────┼────────────────┼─────────┤
    │  己○○　  │   千分之六十　　　　　　　　　 │　　　　　　　　　│
    ├──────┼────────────────┼─────────┤
    │  戊○○　  │   千分之八十三　　　　　　　 　│                  │
    ├──────┼────────────────┼─────────┤
    │  癸○○    │   千分之八十二　　　　　　　 　│                  │
    └──────┴────────────────┴─────────┘
